臺灣彰化地方法院民事判決　96年度訴字第16號
原　　　告　戊○○
被　　　告　Ｑ○○
訴訟代理人　辛○○
　　　　　　　　　　　　號
被　　　告　Ｖ○○
　　　　　　Ｊ○○
　　　　　　乙○○
　　　　　　巳○○○
　　　　　　丙○○
　　　　　　丁○○
　　　　　　甲○○
　　　　　　戌○○
訴訟代理人　子○○
被　　　告　酉○○
　　　　　　Ｄ○○
　　　　　　未○○
　　　　　　Ｓ○○
　　　　　　黃○○
　　　　　　己○○
　　　　　　宙○○
　　　　　　庚○○
　　　　　　亥○○
　　　　　　午○○
　　　　　　Ｇ○○
　　　　　　Ｈ○○
　　　　　　Ｉ○○
　　　　　　Ｔ○○
　　　　　　地○○
　　　　　　天○○
　　　　　　申○○
　　　　　　辰○○
　　　　　　癸○○
　　　　　　壬○○
　　　　　　丑○○
　　　　　　Ｕ○○
　　　　　　玄○○
　　　　　　Ａ○○
　　　　　　Ｆ○○
　　　　　　　　　　　　31弄.
　　　　　　Ｅ○○
　　　　　　Ｒ○○
　　　　　　Ｌ○○
　　　　　　　　　　　　巷34.
　　　　　　Ｃ○○
　　　　　　Ｂ○○
　　　　　　Ｏ○○
　　　　　　　　　　　　弄12.
　　　　　　Ｎ○○
　　　　　　卯○○
　　　　　　Ｍ○○
　　　　　　寅○○
　　　　　　Ｋ○○
　　　　　　宇○○
　　　　　　Ｐ○○
上列當事人間請求分割共有物事件，本院於民國96年10月25日言
詞辯論終結，茲判決如下：
    主  文
被告Ｑ○○、Ｖ○○、Ｊ○○、乙○○、巳○○○、丙○○、丁○○、甲○○應就其被繼承人林水直所遺坐落彰化縣福星鄉○○
段388地號、面積3370平方公尺土地，應有部分1500分之75辦理
繼承登記。
兩造共有坐落彰化縣福星鎮○○段第388地號、面積3370平方公
尺土地，如附圖所示編號1部分面積1023平方公尺分歸兩造按原
應有部分之比例保持共有；編號2部分面積99平方公尺分歸原告
取得；編號3部分面積187平方公尺土地分歸被告寅○○取得；編
號4部分面積118平方公尺分歸被告Ｑ○○、Ｖ○○、Ｊ○○、乙○○、巳○○○、丙○○、丁○○、甲○○公同共有取得；編號
5部分面積118平方公尺分歸被告酉○○取得；編號6部分面積118
平方公尺分歸被告庚○○取得；編號7部分面積118平方公尺分歸
被告戌○○取得；編號8部分面積94平方公尺分歸被告Ｓ○○取
得；編號9部分面積27平方公尺分歸被告未○○取得；編號10部
分面積9平方公尺分歸被告Ｃ○○取得；編號11部分面積9 平方
公尺分歸被告Ｂ○○取得；編號12部分面積9平方公尺分歸被告
Ｏ○○取得；編號13部分面積78平方公尺分歸被告Ｍ○○取得；
編號14部分面積156平方公尺分歸被告亥○○取得；編號15 部分
面積15平方公尺分歸被告被告癸○○取得；編號16部分面積15平
方公尺分歸被告壬○○取得；編號17部分面積15平方公尺分歸被
告丑○○取得；編號18部分面積15平方公尺分歸被告Ｕ○○取得
；編號19部分面積83平方公尺分歸被告午○○取得；編號20 部
分面積41平方公尺分歸被告被告Ｉ○○取得；編號21部分面積29
平方公尺分歸被告辰○○取得；編號22部分面積29平方公尺分歸
被告申○○取得；編號23部分面積58平方公尺分歸被告Ｋ○○取
得；編號24部分面積58平方公尺分歸被告Ｐ○○取得；編號25
部分面積58平方公尺分歸被告宇○○取得；編號26部分面積58平
方公尺分歸被告Ｈ○○取得；編號27部分面積58平方公尺分歸被
告Ｇ○○取得；編號28部分面積18平方公尺分歸被告Ｉ○○取得
；編號29部分面積118平方公尺分歸被告Ｔ○○取得；編號30部
分面積24平方公尺分歸被告天○○取得；編號31部分面積24平方
公尺分歸被告地○○取得；編號32部分面積94平方公尺分歸被告
被告Ｄ○○取得；編號33部分面積115平方公尺分歸被告黃○○
取得；編號34部分面積78平方公尺分歸被告卯○○取得；編號35
部分面積42平方公尺分歸被告黃○○取得；編號36部分面積10平
方公尺分歸被告午○○取得；編號37部分面積5平方公尺分歸被
告被告Ａ○○取得；編號38部分面積5平方公尺分歸被告Ｆ○○
取得；編號39部分面積5平方公尺分歸被告林逸楊取得；編號40
部分面積5平方公尺分歸被告Ｒ○○取得；編號41部分面積5平方
公尺分歸被告Ｌ○○取得；編號42部分面積6平方公尺分歸被告
玄○○取得；編號43部分面積9平方公尺分歸被告Ｎ○○取得；
編號44部分面積56平方公尺分歸被告己○○取得；編號45部分面
積56平方公尺分歸被告宙○○取得。
訴訟費用由兩造按附表所示應有部分之比例負擔。
    事實及理由
一、被告均未於最後言詞辯論期日到場，核無民事訴訟法第386
    條各款所列情形，爰依原告之聲請，由其一造辯論而為判決
    ，先予敘明。
二、原告起訴主張：
　　坐落彰化縣福星鄉○○段第388地號、面積3370平方公尺土
    地（下稱系爭土地）為兩造所共有，應有部分之比例如附表
    所示。兩造就系爭土地並無因物之使用目的不能分割之情事
    ，亦未有不分割之協議，而且就分割方法不能達成協議，爰
    依民法第823條第1項、第824條第2項規定，請求分割系爭土
    地，並聲明：(一)被告Ｑ○○、Ｖ○○、Ｊ○○、乙○○、巳
    ○○○、丙○○、丁○○、甲○○應就其被繼承人林水直所
    遺系爭土地，應有部分1500分之75辦理繼承登記。(二)請依附
    圖所示方案分割。
三、被告戌○○、林佑任、Ｉ○○、Ｇ○○、申○○陳稱：同意
    分割，對於分割方案沒有意見。
四、被告卯○○陳稱：同意分割，不同意原告之分割方案。
五、其餘被告經合法通知，均未於言詞辯論期日到場，亦未提出
    書狀作何聲明或陳述。
六、原告主張系爭土地為兩造所共有，各共有人之應有部分比例
    如附表所示，系爭土地無不能分割之情形，各共有人間也沒
    有不分割之特約，而且就分割方法不能達成協議等情，有其
    提出之地籍圖謄本、土地登記謄本及繼承系統表等件為證，
    且為被告所不爭執，應認為真正。從而，原告依民法第823
    條第1項、第824條第2項規定，訴請分割系爭土地，於法有
    據，應予准許。
七、按因繼承、強制執行、公用徵收或法院之判決，於登記前已
    取得不動產物權者，非經登記，不得處分其物權，民法第75
    9條定有明文。又分割共有物，性質上為處分行為，依民法
    第759條規定，共有不動產之共有人中有人死亡時，於其繼
    承人未為繼承登記以前，固不得分割共有物。惟原告如於本
    件訴訟中，請求死亡共有人之繼承人辦理繼承登記，並合併
    對繼承人及其餘共有人為分割共有物之請求，不但符合訴訟
    經濟原則，亦與民法第759條規定之旨趣無違（最高法院69
    年台上字第1012號判例意旨參照）。經查，系爭土地共有人
    林水直已於起訴前死亡，被告Ｑ○○、Ｖ○○、Ｊ○○、乙○○、巳○○○、丙○○、丁○○、甲○○為其法定繼承人
    ，則原告起訴請求分割系爭土地同時，併請求林水直之繼承
    人即被告Ｑ○○、Ｖ○○、Ｊ○○、乙○○、巳○○○、丙○○、丁○○、甲○○就林水直所遺系爭土地應有部分1500
    分之75辦理繼承登記，尚無不合，應准許之。
八、按共有人因共有物分割之方法不能協議決定，而提起分割共
    有物之訴，應由法院斟酌共有物之性質、共有人之意願、全
    體共有人之利益、經濟效用等因素，秉持公平原則，而為適
    當之分配。系爭土地之分割方法，如附圖所示之分割方案，
    分割線筆直，各共有人分得土地均面臨道路，且為大部分共
    有人所不爭執，是本院審酌共有人之意願及全體共有人之利
    益等一切情狀，認為以附圖所示方案分割，應屬適當。爰諭
    知系爭土地之分割方法如主文第2項所示。
九、訴訟費用負擔的依據：民事訴訟法第78條、第80條之1、第
    85條第1項後段、第2項。
中　　華　　民　　國　　96　　年　　10　　月　　31　　日
                  民事第二庭    法　官　施錫揮
以上正本係照原本作成。
如對判決上訴，應於判決送達後20日內向本院提出上訴狀。
中　　華　　民　　國　　96　　年　　10　　月　　31　　日
                      　　　    書記官　黃鏽金
附表：
┌────────┬────────┐
│共有人          │應有部分比例    │
├────────┼────────┤
│林水直之繼承人- │1500分之75      │
│Ｑ○○、Ｖ○○、│(連帶負擔)      │
│Ｊ○○、乙○○、│                │
│巳○○○、丙○○│                │
│、丁○○、甲○○│                │
├────────┼────────┤
│戌○○          │1500分之75      │
├────────┼────────┤
│酉○○          │1500分之75      │
├────────┼────────┤
│Ｄ○○          │25分之1         │
├────────┼────────┤
│未○○          │1500分之17      │
├────────┼────────┤
│Ｓ○○          │1500分之60      │
├────────┼────────┤
│黃○○          │1500分之100     │
├────────┼────────┤
│己○○          │250分之6        │
├────────┼────────┤
│林佑任          │250分之6        │
├────────┼────────┤
│庚○○          │1500分之75      │
├────────┼────────┤
│亥○○          │1500分之100     │
├────────┼────────┤
│午○○          │1500分之60      │
├────────┼────────┤
│Ｇ○○          │40分之1         │
├────────┼────────┤
│Ｈ○○          │40分之1         │
├────────┼────────┤
│Ｉ○○          │40分之1         │
├────────┼────────┤
│Ｔ○○          │20分之1         │
├────────┼────────┤
│地○○          │100分之1        │
├────────┼────────┤
│天○○          │100分之1        │
├────────┼────────┤
│申○○          │80分之1         │
├────────┼────────┤
│辰○○          │80分之1         │
├────────┼────────┤
│癸○○          │160分之1        │
├────────┼────────┤
│壬○○          │160分之1        │
├────────┼────────┤
│丑○○          │160分之1        │
├────────┼────────┤
│Ｕ○○          │160分之1        │
├────────┼────────┤
│Ｆ○○          │1500分之3       │
├────────┼────────┤
│Ｅ○○          │1500分之3       │
├────────┼────────┤
│Ｒ○○          │1500分之3       │
├────────┼────────┤
│Ｌ○○          │1500分之3       │
├────────┼────────┤
│Ｃ○○          │1500分之6       │
├────────┼────────┤
│Ｂ○○          │1500分之6       │
├────────┼────────┤
│Ｏ○○          │1500分之6       │
├────────┼────────┤
│Ｎ○○          │1500分之6       │
├────────┼────────┤
│卯○○          │1500分之50      │
├────────┼────────┤
│Ｍ○○          │1500分之50      │
├────────┼────────┤
│Ｋ○○          │1500分之375     │
├────────┼────────┤
│宇○○          │40分之1         │
├────────┼────────┤
│Ｐ○○          │15000分之375    │
├────────┼────────┤
│戊○○          │500分之21       │
├────────┼────────┤
│Ａ○○          │1500分之4       │
├────────┼────────┤
│玄○○          │1500分之4       │
├────────┼────────┤
│李永章          │1500分之119     │
└────────┴────────┘
